【裁判字號】    99,再簡抗,1
【裁判日期】    990630
【裁判案由】    返還借款
【裁判全文】
臺灣雲林地方法院民事裁定             99年度再簡抗字第1號
抗  告  人
即再審原告  乙○○
            甲○○
相  對  人
即再審被告  臺灣土地銀行股份有限公司
法定代理人  王耀興
上列抗告人與相對人間請求返還借款事件，抗告人對於中華民國
99年4 月28日本院虎尾簡易庭99年度虎再簡字第1 號裁定提起抗
告，本院裁定如下：
    主  文
抗告駁回。
抗告費用新臺幣壹仟元由抗告人負擔。
    理  由
一、抗告意旨略以：
  (一)民事訴訟法第501 條第1 項第4 款規定，提起再審之訴，應
    表明再審理由及關於再審理由並遵守不變期間之證據。其中
    關於遵守不變期間之證據，係屬提出書狀時，應添具之文書
    物件，與同法第121 條第1 項規定之書狀不合程式之情形不
    同，自不生程式欠缺補正之問題。惟當事人於再審書狀中已
    表明再審理由並提出再審理由之證據時，而漏未表明其遵守
    不變期間之證據時，法院為行使闡明權，非不得依具體個案
    之情形，裁定命其提出證據（參民國88年4 月30日大法官會
    議解釋第482 號解釋）。準此，漏未表明遵守不變期間之證
    據應非准駁再審之條件。
  (二)另抗告人即再審原告於再審起訴狀內已表明再審理由之證據
    ，即：(1)訴外人吳秋緣在相對人所開立帳號之存提款狀況。
    (2)再審被告同意訴外人周義傑延期分期償還借款之分期償還
    債務切結書（下稱系爭切結書），況上開證據倘於原審訴訟
    終結前提出，一經審酌，則再審原告必受有利之判決。再審
    原告於提起再審之書狀內雖未進一步明確表示以民事訴訟法
    第496 條第1 項第13款「當事人發現未經斟酌之證物或得使
    用之該證物者。但以如經斟酌可受較有利益之裁判者為限」
    以及未表明遵守不變期間之證據，但卻已清楚表示再審理由
    ，更檢附了再審理由之證據，未料貴院認再審原告再審之訴
    不合法，以裁定駁回，為此求為廢棄原裁定等語。
二、按再審之訴，應於30日之不變期間內提起。前項期間，自判
    決確定時起算，判決於送達前確定者，自送達時起算；其再
    審之理由發生或知悉在後者，均自知悉時起算；再審之訴，
    應以訴狀表明再審理由及關於再審理由並遵守不變期間之證
    據，提出於管轄法院為之；再審之訴不合法者，法院應以裁
    定駁回之；民事訴訟法第500 條第1 項、第2 項、第501 條
    第1 項第4 款、第502 條第1 項分別定有明文。又提起再審
    ，應依民事訴訟法第501 條第1 項第4 款之規定，表明遵守
    不變期間之證據，其自判決（或裁定）確定時起算，已逾30
    日之不變期間，而未表明遵守不變期間之證據者，即為再審
    之訴不合法，毋庸命其補正（最高法院60年臺抗字第538號
    判例參照）。
三、經查：
  (一)本件抗告人即再審原告於其再審書狀中雖主張抗告人2 人及
    主債務人周榮三與訴外人吳秋緣一同向再審被告借款，並言
    明4 人互為連帶保證人，因4 張借據均由再審被告所保存，
    非抗告人能任意取得，今始得知由訴外人吳秋緣在相對人所
    開立帳號之存提款狀況，此一證據，應可證明四人借貸情形
    ，且抗告人迄今始發現系爭切結書此一未經斟酌之證物，因
    此無法於法定不變期間內提起再審云云。然查，本件原判決
    於95年5 月8 日即已確定，抗告人遲至4 年後始提起本件再
    審之訴，雖於書狀內表明其無法於法定不變期間內提起再審
    ，係因判決確定後始知悉上開未經斟酌之證物，但依其再審
    書狀並未表明任何關於其何時始知悉上開證物存在之證據，
    足見抗告人提起本件再審之訴確未於書狀內表明關於遵守不
    變期間之證據。
  (二)又司法院大法官釋字第482 號解釋理由書認為最高法院60年
    臺抗字第538 號判例：「提起再審之訴，應表明再審理由，
    及關於再審理由並遵守不變期間之證據（民事訴訟法第501
    條第1 項第4 款），其未表明者無庸命其補正。」與憲法保
    障人民訴訟權之規定並無牴觸。抗告意旨認漏未表明遵守不
    變期間之證據應非准駁再審之條件云云，於法不合，尚非可
    採。抗告人提起本件再審之訴確未於書狀表明關於遵守不變
    期間之證據。依上開最高法院60年臺抗字第538 號、61年臺
    再字第137 號判例意旨，應以其再審不合法而駁回其訴。原
    裁定既如上開所述認再審之訴為不合法而裁定駁回抗告人再
    審之訴，於法自屬有據，抗告人聲明廢棄原裁定，為無理由
    ，應予駁回。
四、據上論結，本件抗告為無理由。依民事訴訟法第436 條之1
    第3 項、第495 之1 條第1 項、第449 條第1 項、第95條、
    第78條，裁定如主文。
中    華    民    國    99    年    6     月    30    日
                  民事第二庭  審判長法  官  黃一馨
                                    法  官  陳秋如
                                    法  官  楊昱辰
以上正本係照原本作成。
本裁定不得再抗告。
中    華    民    國    99    年    6     月    30    日
                                    書記官  李松坤

司法院資訊處製作；財團法人民間司法改革基金會備份。
